臺灣臺北地方法院刑事裁定　　　　　　 100年度聲字第2289號
聲　請　人
即　被　告　謝明遠
上列聲請人因不服臺灣臺北地方法院檢察署檢察官駁回聲請發還
扣押物之處分（民國100 年8 月8 日北檢治箴100 執聲他1203字
第53987 號函），聲請撤銷原處分，本院裁定如下：
    主  文
聲請駁回。
    理  由
一、聲請意旨詳如附件聲請狀所載。
二、按對於檢察官所為之扣押物發還處分有不服者，受處分人得
    聲請所屬法院撤銷或變更之；前項聲請期間為5 日，自為處
    分之日起算，其為送達者，自送達後起算，刑事訴訟法第41
    6 條第1 項第1 款、第3 項定有明文。次按扣押物若無留存
    之必要者，不待案件終結，應以法院之裁定或檢察官命令發
    還之；其係贓物而無第三人主張權利者，應發還被害人；扣
    押物因所有人、持有人或保管人之請求，得命其負保管之責
    ，暫行發還，刑事訴訟法第142 條定有明文，又依同法第41
    6 條第1 項第1 款規定，對於檢察官所為關於扣押或扣押物
    發還處分有不服者，受處分人得聲請所屬法院撤銷或變更之
    ，上開得聲請撤銷或變更之處分，既概括規定為「關於扣押
    或扣押物發還之處分」，並參酌上開刑事訴訟法第142 條第
    2 項規定，賦予扣押物利害關係人有請求發還扣押物之權利
    以觀，受處分人得聲請法院撤銷或變更之處分，應含受處分
    人聲請發還扣押物而受檢察官否決之命令。
三、經查，聲請人即被告謝明遠（下稱聲請人）前於民國100 年
    7 月22日具狀向臺灣臺北地方法院檢察署（下稱臺北地檢署
    ）聲請發還扣押物即現金新臺幣（下同）15萬6 千元、新光
    銀行存摺1 本及本票5 張，嗣經臺北地檢署於100 年8 月8
    日以北檢治箴100 執聲他1203字第53987 號函為駁回之處分
    ，此有刑事聲請狀、前開臺北地檢署函文在卷可稽，則聲請
    人於100 年8 月12日具狀向本院聲請撤銷前揭檢察官駁回之
    處分，顯未逾5 日之聲請期間，合先敘明。次查，聲請人聲
    請發還之現金15萬6 千元、新光銀行存摺1 本及本票5 張，
    乃係新北市政府警察局新莊分局於99年5 月26日因聲請人涉
    嫌違反毒品危害防制條例案件，分別在臺北市○○區○○路
    291 巷9 號3 樓及臺北市大同區○○○路○ 段4 號4 樓之3
    經聲請人同意執行搜索後實施扣押，此有前開搜索扣押筆錄
    附卷可佐。而聲請人上開違反毒品危害防制條例一案，嗣經
    臺灣高等法院以100 年度上訴字第198 號判決判處應執行有
    期徒刑6 年，併宣告扣案之行動電話0000000000號（含SIM
    卡1 張）1 支沒收，未扣案之行動電話0000000000號（含SI
    M 卡1 張）1 支沒收，如全部或一部不能沒收時，追徵其價
    額，未扣案之販賣第三級毒品所得49萬1 千元與共犯曾信堯
    連帶沒收，如全部或一部不能沒收時，以其財產抵償之，案
    經上訴，最高法院於100 年6 月23日駁回上訴而確定等情，
    有上揭判決書及臺灣高等法院被告前案紀錄表附卷可稽。案
    經確定送執行後，聲請人於100 年7 月22日具狀向臺北地檢
    署聲請發還未經宣告沒收之前開扣押物，而臺北地檢署檢察
    官因認該署業已傳喚聲請人於100 年8 月9 日到案執行，聲
    請人卻於100 年7 月21日合法收受到案執行傳票後，旋於翌
    日具狀聲請發還上開扣押物，然因該署尚須執行徒刑並依確
    定判決意旨沒收聲請人之犯罪所得，故依刑事訴訟法第470
    條、第475 條第1 項後段之規定，認有其他事故不能發還之
    情形，而於100 年8 月8 日發函駁回聲請人聲請發還扣押物
    ，此有臺北地檢署北檢治箴100 執3999字第66085 號函文1
    紙在卷可參。是聲請人因前開毒品案件尚待執行有期徒刑6
    年及沒收未扣案之行動電話1 支、販賣毒品所得49萬1 千元
    ，如全部或一部不能沒收時，尚須追徵其價額或以其財產抵
    償之，從而，檢察官認應待聲請人到案執行，確保依判決沒
    收其販賣毒品犯罪所用之物及犯罪所得之財物後，再行發還
    聲請人聲請發還之扣押物，此應屬執行檢察官依具體個案所
    為之裁量。本院認聲請人聲請發還之扣押物，亦不宜於聲請
    人未到案前，執行檢察官無法釐清扣押物之所有權歸屬及確
    保依確定判決沒收其販賣毒品犯罪所用之物及犯罪所得之財
    物之前，即率予發還，檢察官前開裁量權之行使，尚無違法
    或不當之情形，是聲請人之聲請為無理由，應予駁回。
四、依刑事訴訟法第416條第4項、第412條，裁定如主文。
中    華    民    國   100    年    9     月    28    日
                  刑事第二庭    審判長法  官  孫正華
                                      法  官  謝昀璉
                                      法  官  張宇葭
上正本證明與原本無異。
本件不得抗告。
                                      書記官  張華瓊
中    華    民    國   100    年    9     月    29    日